【裁判字號】    90,簡上,35
【裁判日期】    900417
【裁判案由】    給付票款
【裁判全文】
台灣彰化地方法院民事判決  九十年度簡上字第三十五號
    上  訴  人  丙○○
    訴訟代理人  乙○○
    被上訴人    甲○○
右當事人間請求給付票款事件，上訴人對於中華民國八十九年十二月十二日本院員林
簡易庭第一審判決 (八十九年度員簡字第二九一號)提起上訴，本院判決如左：
    主      文
原判決關於命上訴人為給付並依職權宣告假執行部分，及關於命負擔訴訟費用之裁判
除確定部分外均廢棄。
右廢棄部分，被上訴人在第一審之訴駁回。
第一、二審訴訟費用除確定部分外，由被上訴人負擔。
    事      實
甲、上訴人方面：
一、聲明：求為判決如主文。
二、陳述：除與第一審判決記載相同者，茲予引用外，並補述略稱：
    上訴人未曾擔任嘉醇興業有限公司（下稱嘉醇公司）對台鳳股份有限公司（下稱
    台鳳公司）貨款之保證人，系爭本票上之簽名並非上訴人所為，印章亦非上訴人
    所有，伊未背書，亦未同意或授權他人。
三、補充証據：聲請訊問證人劉玉蘇。
乙、被上訴人方面：
一、聲明：求為判決（一）上訴駁回。（二）第二審訴訟費用由上訴人負擔。
二、陳述：除與第一審判決記載相同者，茲予引用外，並補述略稱：
    本件緣於劉玉蘇透過黃寶貴向伊借貸，嗣雙方並同意換票，系爭本票經黃寶貴及
    莊世材處理後，由黃寶貴交與被上訴人，伊不清楚其簽發及背書過程，惟應係由
    上訴人本人蓋章背書，又上訴人背書之印章前曾使用，且第一次既同意擔任嘉醇
    公司對台鳳公司貨款之保證人，並長期延續，即應認有授權，否則縱非上訴人本
    人簽名蓋章背書，仍應負表見代理之授權人責任。
三、補充証據：提出嘉醇公司經銷合約書及本票等件為證，並聲請訊問證人黃寶貴、
    莊世材。
    理      由
一、被上訴人起訴主張執有嘉醇公司及劉玉蘇共同簽發，由張永樂及上訴人背書，發
    票日為八十九年八月八日，面額一百六十八萬九千一百七十八元之000000
    00號本票一紙，經屆期提示未獲清償，為此依票據法律關係提起訴訟，請求上
    訴人給付票款及其法定遲延利息；上訴人則否認系爭本票上背書之真正，並辯稱
    ，系爭本票上之簽名非伊所為，印章亦非其所有，伊未背書，亦未同意或授權他
    人等語。（原審判命上訴人與嘉醇公司、劉玉蘇、張永樂連帶給付被上訴人一百
    四十萬元及其法定遲延利息，超過部分之請求予以駁回，嘉醇公司、劉玉蘇、張
    永樂及被上訴人分別受敗訴判決部分，均未聲明不服而告確定）
二、原審以被上訴人主張系爭本票背面上訴人之印章與其擔任嘉醇公司對於台鳳公司
    之貨款保證人之印章相同，此亦據被告劉玉蘇自認，足見該印章為真正，上訴人
    復未舉其他證據證明其印章係遭盜用或有其他未經授權使用，認被上訴人主張為
    實在云云。惟按本票為無因證券，本票債權人僅就本票作成前之債務關係，無庸
    證明其原因而已。至該本票背書是否真實，即是否為背書人所作成，即應由本票
    債權人負證明之責。本件被上訴人主張持有嘉醇公司及劉玉蘇簽發之系爭本票，
    經提示不獲支付之事實，業據提出本票為證，該部分事實自堪信為真正。至被上
    訴人主張上訴人於系爭本票背書云云，則為上訴人否認，並以系爭本票上之簽名
    非伊所為，印章亦非其所有，伊未背書，亦未同意或授權他人等語置辯。
三、經查系爭本票關於上訴人之背書並非上訴人親自所為，而係劉玉蘇簽寫上訴人之
    姓名，並蓋用其印章之事實，業據證人劉玉蘇證述明確，證人即台鳳公司之受僱
    人莊世材於原審及本院審理時並結證稱，其向劉玉蘇收取系爭本票時，未看到上
    訴人背書，當時上訴人有無在場亦不清楚等語，已無從證明該背書係上訴人所為
    ，上訴人所辯，其未在系爭本票上背書一節，足堪採信。
四、被上訴人雖又主張，系爭本票上訴人背書之印章前曾使用，且第一次既同意擔任
    嘉醇公司對台鳳公司貨款之保證人，並長期延續，即應認有授權云云，惟查其情
    ，已為上訴人否認。按代理權係以法律行為授與者，其授與應向代理人或向代理
    人對之為代理行為之第三人，以意思表示為之，民法第一百六十七條定有明文。
    而無權代理人代理本人在支票上背書，此項無權代理之事由，本人可以對抗一切
    執票人，就令執票人之取得支票並非出於惡意或重大過失，亦不例外。經查嘉醇
    公司與台鳳公司有經銷契約，第一次訂約時，上訴人簽名同意擔任保證人，劉玉
    蘇並私自刻上訴人之印章蓋用，之後每年換約，上訴人則未參與，均由劉玉蘇持
    該印章蓋用，刻印章及系爭本票上訴人之背書均未經上訴人同意或授權之事實，
    業據證人劉玉蘇證述明確，參以證人即台鳳公司職員黃寶貴具結證稱，嘉醇公司
    第一次經銷合約書係伊辦理，上訴人為保證人，之後幾年伊均曾告知上訴人，嗣
    於八十三、八十四年間始由莊世材承辦，至莊世材如何辦理不詳；及證人莊世材
    所結稱，伊任職台鳳公司約六年，嘉醇公司為台鳳公司之經銷商，經銷合約書每
    年換約一次，伊均照原資料謄寫後交其蓋章，至渠等如何蓋章不詳，未曾與上訴
    人對保，之前亦未持有上訴人背書之票各等情，於證人莊世材每年辦理換約期間
    ，上訴人是否仍同意擔任嘉醇公司對台鳳公司經銷合約書之保證人，已堪置疑，
    且同意擔任經銷合約書之保證人與授權在系爭本票背書，亦分屬二事，尚難以系
    爭本票背面上訴人之印文與該經銷合約書之印文相同，遽認該背書業經上訴人授
    權，被上訴人此部分主張，亦不足採信。
五、至被上訴人主張，上訴人亦應負表見代理之授權人責任云云。按民法第一百六十
    九條規定，由自己之行為表示以代理權授與他人者，或知他人表示為其代理人而
    不為反對之表示者，對於第三人應負授權人之責任，而所謂由自己之行為表示以
    代理權授與他人，必須本人有表見之事實，足使第三人信該他人有代理權之情形
    存在，始足當之，亦經最高法院六十年臺上字第二一三○號著有判例可資參照。
    經查系爭本票上訴人背書之印章係劉玉蘇私自所刻，上訴人並未同意刻印章及背
    書之事實，已經證人劉玉蘇證明屬實，業如上述，被上訴人亦陳明，系爭本票之
    簽發及背書過程不詳等語明確，此外被上訴人復未能舉證證明該印章之真正，及
    上訴人有將該印章交付劉玉蘇使用，並在其表示授與代理權範圍內，或明知他人
    表示為其代理人而不為反對之表示等情形，揆諸前揭說明，亦難認上訴人應負表
    見代理之授權人責任。
六、從而，被上訴人本於票據法律關係，請求上訴人給付系爭票款及法定遲延利息，
    為無理由，不應准許。原審判命上訴人給付一百四十萬元及其法定遲延利息，並
    依職權為假執行之宣告部分，自有未洽，上訴意旨指摘原判決不當，求予廢棄改
    判，為有理由，自應由本院予以廢棄改判如主文所示。
七、本件事證已臻明確，兩造其餘攻擊、防禦方法，均不影響判決結果，爰不一一審
    究。
結論：本件上訴為有理由，並依民事訴訟法第四百三十六條之一第三項、第四百五十
條、第四百六十三條、第七十八條，判決如主文。
中      華      民      國    九十      年      四      月    十七      日
                                      民事第二庭
~B審判長法官  羅培昌
~B法      官  林金灶
~B法      官  陳弘仁
右為正本係照原本作成。
如對本判決上訴，須於判決送達後二十日內向本院提出上訴狀，同時表明上訴理由。
(須附具繕本)。
依民事訴訟法第四三六條之二第一項規定，對於簡易訴訟程序之第二審裁判，上訴利
益逾第四百六十六條所規定之數額者，當事人僅得以其適用法規顯有錯誤為理由，逕
向最高法院提起上訴或抗告。
~B法院書記官  簡茂村
中      華      民      國    九十      年      四      月      二十    日


司法院資訊處製作；財團法人民間司法改革基金會備份。
